臺灣嘉義地方法院民事裁定
110年度家調裁字第14號
聲  請  人  呂水玉  

            孫宗民  




相  對  人  孫依民  

上列當事人間請求分割遺產事件，本院裁定如下：
    主      文
兩造就被繼承人孫水祥所遺如附表一所示之遺產，應予分割如附
表一所示「分配方式」欄所示。
訴訟費用由兩造依附表二所示應繼分比例負擔。
    事實及理由
一、聲請意旨：被繼承人孫水祥（民國00年0 月00日生，下稱被
    繼承人或孫水祥）於民國110 年3 月7日死亡，遺有如附表
    一所示之遺產尚未分配，繼承人為配偶即聲請人呂水玉、長
    子孫宗民、次女即相對人孫依民，兩造均為被繼承人之法定
    繼承人，應繼權利如附表二應繼分所示，又被繼承人未以遺
    囑禁止繼承人分割遺產，兩造亦未有禁止分割遺產協議，且
    無法就分割遺產方式達成協議，依法請求分割遺產，並聲明
    ：如主文第一項所示及合意聲請由法院為裁定分配。
二、相對人未具狀就前述事實為爭執或抗辯，並陳明合意聲請法
    院裁定分割。
三、當事人就不得處分之事項，其解決事件之意思已甚接近或對
    於原因事實之有無不爭執者，得合意聲請法院為裁定。法院
    為前項裁定前，應參酌調解委員之意見及家事調查官之報告
　　，依職權調查事實及必要之證據，並就調查結果使當事人或
    知悉之利害關係人有陳述意見之機會。當事人聲請辯論者，
    應予准許；前二項程序，準用民事訴訟法第一編第二章第三
    節關於訴訟參加之規定，家事事件法第33條定有明文。本件
    雖屬分割遺產之請求，然聲請人呂水玉及相對人前經合法通
    知未到庭，復因新冠疫情為第三級警戒之狀況，事實上難以
    行調解程序，然兩造對於聲請人提起本件分割遺產之請求所
    主張之前述原因事實均無爭執，並均陳明合意聲請法院為裁
    定等語，本院援用前揭規定為裁定，先此說明。
四、又依民法第1138條規定，遺產繼承人，除配偶外，依下列順
    序定之：直系血親卑親屬、父母、兄弟姊妹、祖父母；第11
　　41條規定，同一順序之繼承人有數人時，按人數平均繼承。
    但法律另有規定者，不在此限；又繼承人有數人時，在分割
    遺產前，各繼承人對於遺產全部為公同共有；繼承人得隨時
    請求分割遺產，但法律另有規定或契約另有訂定者，不在此
    限，民法第1151條、第1164條定有明文。經本院調查：
　㈠聲請人主張兩造為被繼承人之配偶、子女，均為被繼承人之
    繼承人，被繼承人於110 年3 月7日死亡，遺有如附表一所
    示之遺產，由兩造共同繼承，而對於前述遺產，並無以遺囑
    定分割方法或禁止分割遺產等情形，已據聲請人提出被繼承
    人除戶謄本、戶籍謄本、繼承系統表、合作金庫及台灣銀行
    存摺影本、土地及建物登記第一類謄本、財政部南區國稅局
    遺產稅免稅證明書影本等件為證（見本院原卷第13至24、57
     至63頁），並為相對人等所不爭執，可信為真實。因此，
    聲請人聲請分割被繼承人遺產，即係以聲請人聲請狀之送達
    ，向相對人表示終止前述遺產之公同共有關係，而兩造為被
    繼承人之配偶、子女，即均為被繼承人之遺產繼承人，該遺
    產應由兩造依應繼分繼承，即依附表二所示應繼分比例繼承
    ，此經核與前述法律規定相符，聲請人請求分割，實屬正當
    ，應予准許。
  ㈡又被繼承人所遺如附表一所示財產，本院審酌前述遺產之性
    質為存款及利息、兩造應繼分之比例為每人各3分之1 ，及
    聲請人主張之方割方式，並為相對人所未爭執等情，認以如
    附表一所示之「分配方式」，符合全體繼承人之利益、公平
    性。因此，本院考量該遺產之前述情形，並權衡兩造利益，
    及參考雙方應繼分比例等情形，判決如主文第一項所示。　
    　
五、因共有物分割、經界或其他性質上類似事件涉訟，由敗訴當
     事人負擔訴訟費用顯失公平者，法院得酌量情形，命勝訴
    之 當事人負擔其一部，民事訴訟法第80條之1 定有明文，
    並為 家事事件法第51條規定所準用。又裁判分割遺產之形
    成訴訟 ，法院決定遺產分割之方法時，應斟酌何種分割方
    法較能增 進共有物之經濟效益，並兼顧兩造之利益，以決
    定適當之分 割方法，不受當事人聲明之拘束，且分割遺產
    之訴，係必要 共同訴訟，兩造之間本可互換地位，不因何
    造起訴而有不同
　　。所以，聲請人請求裁判分割本件遺產雖有理由，但關於訴
    訟費用之負擔。本院認應由兩造依應繼分比例分擔，較為公
    允，裁定如主文第二項所示。
六、據上論結，本件聲請為有理由，裁定如主文。
中　　華　　民　　國　　110 　年　　7 　　月　　16　　日
                   家事法庭     法  官　李文輝   
以上正本係照原本作成。
如對本裁定抗告，須於裁定送達後10日之不變期間內，向本院提
出抗告狀，並繳納抗告費新臺幣1,000元。
中　　華　　民　　國　　110 　年　　7 　　月　　16　  日
                                書記官　張紜飴 
　　　　　　　　　　　　　　　　
附表一：被繼承人孫水祥之遺產（110年度家調裁字第14號）
編號 遺產種類 所在地或名稱 價額（新臺幣） 分配方式 1 存款 臺灣銀行嘉義分行優惠儲蓄存款000000000000 55萬7,000元 由兩造各取得本金及所生利息各3 分之1。 2 存款 臺灣銀行嘉義分行活期儲蓄存款000000000000 74萬5,119元 由兩造各取得本金及所生利息各3 分之1 。 3 存款 合作金庫銀行東嘉義分行存款0000000000000 6萬5,606元 由兩造各取得本金及所生利息各3 分之1 。 

附表二：兩造應繼分比例及訴訟費用負擔金額
編號 繼承人 受分配權利即訴訟費用負擔比例 應繼分 1 呂水玉  1/3 1/3 2 孫宗民  1/3 1/3 3 孫依民  1/3 1/3